【裁判字號】    99,交訴,76
【裁判日期】    991118
【裁判案由】    過失致死等
【裁判全文】
臺灣屏東地方法院刑事判決              99年度交訴字第76號
公  訴  人  臺灣屏東地方法院檢察署檢察官
被      告  陳文仁
上列被告因過失致死等案件，經檢察官提起公訴（99年度偵字第
5297號），被告於本院準備程序中就被訴事實為有罪之陳述，經
本院合議庭裁定由受命法官獨任進行簡式審判程序，並判決如下
：
    主  文
陳文仁犯不能安全駕駛動力交通工具罪，處有期徒刑月；又犯
過失致人於死罪，處有期徒刑捌月。應執行有期徒刑拾月。
    事  實
一、陳文仁於民國99年4 月18日22時許，在其友人位於屏東縣枋
    寮鄉○○路住處，飲用啤酒至同日23時許，已處於不能安全
    駕駛動力交通工具之狀態，仍駕駛其所有車牌號碼7952-DC
    號自用小客車欲前往屏東縣佳冬鄉訪友，沿屏東縣枋寮鄉○
    道臺17線公路（下稱臺17線）由南往北方向行駛，於同日23
    時35分許，途經臺17線北上272.3 公里處，本應注意汽車在
    同一車道行駛時，除擬超越前車外，後車與前車之間應保持
    隨時可以煞停之距離，及汽車行駛時，駕駛人應注意車前狀
    況，隨時採取必要之安全措施，且應注意飲用酒類後其吐氣
    所含酒精濃度超過每公升0.25毫克，不得駕車，而依當時天
    候晴、柏油路面、乾燥、無缺陷、無障礙物、視距良好等情
    形， 並無不能注意之情事，竟疏未注意保持安全距離及注意
    車前狀況，復因飲酒後，注意力、判斷力、控制力均明顯減
    退，而失控自後方追撞行駛在前之鄭銓寶騎駛之車牌號碼P5
    X-626 號機車，致鄭銓寶人車倒地，並受有頭部外傷併顱骨
    骨折及顱內出血等傷害，經送枋寮醫療社團法人枋寮醫院急
    救後，仍於99年4 月18日23時54分許，不治死亡。陳文仁肇
    事後，屏東縣政府警察局枋寮分局警員據報前往現場處理，
    ，其於上開犯行未為任何有偵查犯罪職權之公務員知悉前，
    主動向前往現場處理之警員陳光榮表明為車禍肇事當事人而
    接受裁判，經警於99年4 月19日凌晨0 時57分，測得陳文仁
    呼氣所含酒精濃度達每公升0.75毫克，而查悉上情。
二、案經臺灣屏東地方法院檢察署檢察官據報相驗後自動檢舉偵
    查起訴，並經本院改依簡式程序審理。
    理  由
一、按簡式審判程序之證據調查，不受第159 條第1 項之限制，
    刑事訴訟法第273 條之2 定有明文，是依上開規定，於行簡
    式審判程序之案件，被告以外之人於審判外之陳述，除有其
    他不得作為證據之法定事由外，應認具有證據能力。查本件
    如下引用被告以外之人於審判外之陳述，因本案採行簡式審
    判程序，復無其他不得做為證據之法定事由，揆諸首揭說明
    ，應認均具有證據能力，合先敘明。
二、上開犯罪事實，迭據被告陳文仁於警詢、偵查、本院準備程
    序及審理時坦承不諱（參相驗卷第6 至8 頁背面，偵查卷第
    11頁，本院卷第28頁背面、第49頁背面、第53頁背面），核
    與證人即被害人鄭銓寶之胞妹鄭佩琪於警詢時證述之情節相
    符，復有屏東縣政府警察局枋寮分局交通分隊警員陳光榮之
    調查報告、證號查詢汽車駕駛人資料表、被告之當事人道路
    交通事故酒精測定紀錄表、道路交通事故現場圖、道路交通
    事故調查報告表（一）（二）、屏東縣政府警察局道路交通
    事故肇事人自首情形紀錄表、刑法第185 條之3 案件測試觀
    察紀錄表各1 份、屏東縣政府警察局舉發違反道路交通管理
    事件通知單2 紙、車禍現場照片28張（參相驗卷第5 、11、
    15、17至20、22、28至42）在卷可稽；又被害人鄭銓寶係於
    本件車禍發生後，隨即送往枋寮醫療社團法人枋寮醫院急救
    ，雖經救治，仍因頭部外傷併顱骨骨折及顱內出血不治死亡
    等情，亦經臺灣屏東地方法院檢察署檢察官督同檢驗員相驗
    無誤，此有枋寮醫療社團法人枋寮醫院診斷證明書、相驗筆
    錄、臺灣屏東地方法院檢察署相驗屍體證明書、檢驗報告書
    各1 份及相驗照片16張（參相驗卷第43、52至58、65至72頁
    ）在卷為憑。按汽車在同一車道行駛時，除擬超越前車外，
    後車與前車之間應保持隨時可以煞停之距離；又汽車行駛時
    ，駕駛人應注意車前狀況，並隨時採取必要之安全措施，道
    路交通安全規則第94條第1 項、第3 項定有明文。另汽車駕
    駛人有下列情形之一者，不得駕車：2 、飲用酒類或其他類
    似物後其吐氣所含酒精濃度超過每公升0.25毫克或血液中酒
    精濃度超過百分之0.05以上，道路交通安全規則第114 條第
    2 款亦規定甚明。被告飲酒後之呼氣所含酒精濃度為每公升
    0.75毫克，仍駕駛7952-DC 號自用小客車，致未能注意被害
    人鄭銓寶騎乘車牌號碼P5X-626 號機車行駛於前方之狀況，
    保持安全距離，採取減速停車之安全措施，失控自後追撞該
    機車，就本件車禍之發生，自有過失，且其過失行為與被害
    人鄭銓寶死亡之結果有相當因果關係。綜上所述，足徵被告
    之自白確與事實相符，本案被告事證明確，犯行洵堪認定，
    應予依法論科。
三、核被告陳文仁所為，係犯刑法第185 條之3 服用酒類不能安
    全駕駛動力交通工具而駕駛罪及刑法第276 條第1 項過失致
    人於死罪。被告所犯上開2 罪，犯意各別，行為互殊，應予
    分論併罰。按汽車駕駛人無駕駛執照駕車或酒醉駕車，因而
    致人受傷或死亡，依法應負刑事責任者，加重其刑至2 分之
    1 ，道路交通管理處罰條例第86條第1 項定有明文，查被告
    因飲酒後已達不能安全駕駛動力交通工具之狀態（其於肇事
    後之0 時57分，所測得呼氣酒精濃度仍達每公升0.75毫克）
    ，猶駕駛車輛而肇事，並致被害人鄭銓寶死亡，而觸犯過失
    致死罪，業據認定如前，是依上開規定，自應依法就其所犯
    過失致死罪部分加重其刑；又被告於肇事後，在有偵查權之
    機關或公務員發覺其犯罪前，主動向前往現場處理本件車禍
    之警員陳光榮承認其為肇事人，並接受裁判，有屏東縣政府
    警察局道路交通事故肇事人自首情形紀錄表1 紙在卷可按，
    應認已符合自首要件，爰依刑法第62條前段之規定，就其所
    犯過失致死犯行減輕其刑，並依刑法第71條第1 項規定，先
    加後減之。又本件被告飲用酒精後仍駕駛前開自小客車上路
    ，因受酒精影響，操控力及注意力降低，致過失肇致本件道
    路交通事故，致被害人死亡，其過失情節非輕，並侵害被害
    人之生命法益，客觀上難認有何犯罪之情狀可憫恕，致無適
    用刑法第59條，酌量減輕其刑之餘地，被告認本案應適用刑
    法第59條規定，容有未合，附此敘明。爰審酌被告飲酒後仍
    駕駛車輛，果因不勝酒力而肇事，造成被害人因而枉送生命
    ，犯後雖坦承犯行，惟家屬哀慟逾恆，犯罪所生危害甚鉅，
    其酒後駕車肇事等過失程度嚴重，並其生活狀況及智識程度
    等一切情狀，分別量處如主文所示之刑及依法定其應執行刑
    ，以示懲儆。
據上論斷，應依刑事訴訟法第273 條之1 第1 項、第299 條第1
項前段，刑法第185 條之3 、第276 條第1 項、第62條前段、第
51條第5 款，道路交通管理處罰條例第86條第1 項，刑法施行法
第1 條之1 ，判決如主文。
本案經檢察官陳立興到庭執行職務。
中    華    民    國    99    年    11    月    18    日
                    交通法庭    法  官  謝濰仲
以上正本證明與原本無異。
如不服本判決應於收受判決後10日內向本院提出上訴書狀，並應
敘述具體理由；其未敘述上訴理由者，應於上訴期間屆滿後20日
內向本院補提理由書（均須按他造當事人之人數附繕本）「切勿
逕送上級法院」。
中    華    民    國    99    年    11    月    18    日
                                書記官  黃美玲
附錄本判決論罪科刑法條全文：
刑法第185條之3
服用毒品、麻醉藥品、酒類或其他相類之物，不能安全駕駛動力
交通工具而駕駛者，處1 年以下有期徒刑、拘役或科或併科15
萬元以下罰金。
刑法第276條第1項
因過失致人於死者，處2 年以下有期徒刑、拘役或2 千元以下罰
金。

司法院資訊處製作；財團法人民間司法改革基金會備份。
